臺灣臺北地方法院刑事裁定　　　　　　　　　　　　　　九十年度自字第九六五號
　　自　訴　人　丙○○
　　被　　　告　乙○○
　　　　　　　　甲○○
　　右　一　人　李志德
　　代　理　人
右列被告因誹謗案件，經自訴人提起自訴，本院裁定如左：
    主  文
自訴駁回。
    理  由
一、自訴意旨略以：被告乙○○為中國時報發行人，被告甲○○為聯合報發行人，其
    等發行之中國時報、聯合報，自民國九十年五月二十二日起，至同年六月十六日
    止，刊登報導林瑞圖、林學冠誣指自訴人丙○○插手教育部主辦學校工程收取回
    扣、介入校園重建工程，涉嫌賣官、性騷擾等新聞，以此文字方式，連續指摘、
    傳述足以毀損自訴人名譽之事。
二、按法院或受命法官於自訴案件第一次審判期日前訊問及調查結果，如認為案件有
    刑事訴訟法第二百五十二條至第二百五十四條之情形者，得以裁定駁回其自訴，
    同法第三百二十六條第三項定有明文。且審判程序，法院只需判斷已被起訴之被
    告是否為真實之犯罪行為人，若經為必要之調查，其所獲得之證據資料，仍不足
    為該被告有罪之論證時，即應為無罪之諭知。至該項犯罪事實，究係被告以外何
    人所為，則無查明之義務。
三、查被告乙○○為中國時報發行人，被告甲○○為聯合報發行人，該二報社均係組
    織龐大之平面新聞媒體事業，乃眾所周知之事，被告乙○○具狀辯稱：「該報編
    輯、印刷、行政等業務均置專人負責，伊未親自參與編輯作業」等語，並提出「
    中國時報社編輯部編採作業簡則」一份在卷可稽，被告甲○○之代理人李志德則
    到庭供稱：「聯合報下設有編輯部採訪中心，轄下設有政治、經濟、社會、生活
    科技、體育、攝影各組，本件報導是由外勤記者在外採訪新聞撰稿，回至報社輸
    入電腦，列印稿件後，先後由政治組召集人、組長、採訪中心副主任、主任、總
    編輯、執行副總編輯審稿，再由執行副總編輯分派給各版編輯，由各版編輯製作
    標題及版面位置安排，最後進行排版、送印工作，被告甲○○僅擔任報社發行人
    ，對於上開報導編輯採訪過程並不參與」等詞（見本院九十一年一月十一日訊問
    筆錄），自訴人於本院審理時坦認被告二人並非上述個別報導之撰稿記者，亦不
    否認上述新聞編輯流程（見上開訊問筆錄），即難認為被告二人與各該報紙主筆
    前述個別新聞報導之記者，甚或參與採訪、編輯或審稿之人員間，有何犯意聯絡
    可言，是被告二人各以上開情辭置辯，均堪採信。縱使自訴人認為上開報導與事
    實相左，且招致其名譽毀損屬實，惟被告二人既未參與新聞編輯作業，自不得僅
    憑被告二人分別擔任報社發行人，即令其就各該報社記者採訪、撰寫、編輯之新
    聞報導，負誹謗之責。此外，本院復查無其他積極證據足認被告有自訴人所指之
    上述犯行，揆諸首揭說明，尚難以自訴人之指訴遽入被告於罪，被告二人犯罪嫌
    疑顯有不足，揆之首揭說明，自應駁回本件自訴。
據上論斷，應依刑事訴訟法第三百二十六條第三項、第二百五十二條第十款，裁定如
主文。
中      華      民      國    九十一    年      二      月     十五     日
                                      臺灣臺北地方法院刑事第八庭
                                          法  官  胡宏文
右正本證明與原本無異。
如不服本裁定，應於送達後五日內，向本院提出抗告狀。
                                          書記官  劉穗筠
中      華      民      國    九十一    年      二      月     十九     日
